臺灣臺北地方法院刑事判決　　　　　　 94年度訴緝字第164號
公　訴　人　臺灣臺北地方法院檢察署檢察官
被　　　告　乙○○
　　　　　　　　　　（現羈押於臺灣臺北看守所）
上列被告因違反稅捐稽徵法等案件，經檢察官提起公訴（九十二
年度偵緝字第一四一一號，嗣被告於本院準備程序進行中先就被
訴事實為有罪之陳述，經合議庭裁定改行簡式審判程序，本院判
決如下：
    主  文
乙○○行使從事業務之人，明知為不實之事項，而登載於其業務
上作成之文書，足以生損害於公眾及他人，處有期徒刑肆月，如
易科罰金，以佰元折算壹日。
    事  實
一、乙○○係設於臺北市中山區○○○路五之一號四樓納稅義務
    人勒義興業有限公司（下稱勒義公司，於民國八十八年十月
    十四日將公司住址遷往臺北市○○區○○路十六巷四之一號
    二樓）之董事，為公司法第八條所稱之公司負責人，並以製
    作其員工各類所得扣繳暨免扣繳憑單及勒義公司營利事業所
    得稅結算申報書為其附隨業務，為從事業務之人。其明知甲
    ○○於八十七年間並未在勒義公司任職支薪，依法不得申報
    甲○○之薪資支出，竟基於行使業務上登載不實文書之犯意
    ，於八十八年一月間（依所得稅法第九十二條第一項之規定
    ，各類所得稅款之扣繳義務人，應於每年一月底前將上一年
    內扣繳各納稅義務人之稅款數額，開具扣繳憑單，彙報稽徵
    機關查核），製作勒義公司八十七年度各類所得扣繳暨免扣
    繳憑單，虛載甲○○於八十七年度向勒義公司領取新臺幣（
    下同）十五萬元薪資，並接續據而作成八十七年度該公司營
    利事業所得稅結算申報書，向設於臺北市○○路○段二號之
    財政部臺北市國稅局申報營利事業所得稅而為行使，足以生
    損害於甲○○及稅捐稽徵機關對於稅捐稽徵管理之正確性。
    嗣甲○○接獲財政部臺灣省北區國稅局所寄發之八十七年度
    綜合所得稅核定通知書，通知補繳前開薪資所得之綜合所得
    稅款，始悉上情。
二、案經甲○○訴由臺灣臺北地方法院檢察署檢察官偵查起訴，
    經合議庭裁定以簡式審判程序審理。
    理  由
一、上述事實，業據被告乙○○於本院審理中坦承不諱，經核與
    與告訴人甲○○之指訴相符，並有告訴人甲○○八十七年度
    綜合所得稅核定通知書（九十二年度偵字第四二六八號卷第
    二十五頁）、各類所得扣繳暨免扣繳憑單（九十二年度訴字
    第一九九九號卷第一七八頁）、財政部臺北市國稅局八十七
    年度綜合所得稅ＢＡＮ給付清單（九十二年度訴字第一九九
    九號卷第十五、十六頁）、八十七年度營利事業所得稅結算
    申報核定通知書（九十二年度訴字第一九九九號卷第十七頁
    ）、勒義公司八十七年度營利事業所得稅結算申報書（九十
    二年度訴字第一九九九號卷第十九頁）在卷可稽，堪認被告
    前開自白內容與事實相符。是以本件事證明確，被告犯行堪
    以認定。
二、被告自八十七年九月二十八日起擔任勒義公司之董事，有勒
    義公司設立登記申請書、公司章程在卷可考（見勒義公司案
    卷），又營利事業填製扣繳暨免扣繳憑單及營利事業所得稅
    結算申報書，係附隨公司業務而製作，屬業務上所掌之文書
    ，且為公司負責人即被告繼續反覆執行之事務，被告自為從
    事此項業務之人。至於員工薪資扣繳暨免扣繳憑單，係證明
    全年度支付員工薪資及代為扣繳綜合所得稅之情形，而為徵
    繳雙方課徵與申報綜合所得稅之依據，但既非為造具記帳憑
    證所根據之憑證，尚難認係屬商業會計法所規定之原始憑證
    ，僅屬從事業務之人於業務上製作之文書（最高法院九十二
    年臺上字第一六二四號判決亦同此意旨）。被告虛列告訴人
    八十七年度之薪資所得，製作各類所得扣繳暨免扣繳憑單，
    接續據而作成同年度該公司營利事業所得稅結算申報書，並
    向稅捐機關申報稅捐，核其所為，係犯刑法第二百十六條、
    第二百十五條之行使業務登載不實之文書罪。被告明知不實
    之事項，登載於其業務上做成文書之行為後進而行使，其文
    書登載不實之低度行為應為行使之高度行為所吸收，不另論
    罪。爰審酌被告之素行、犯罪之動機、目的、手段、所犯造
    成告訴人損害及稅捐機關核課稅款之正確性，及其犯後坦承
    犯行，態度尚稱良好等一切情狀，量處如主文所示之刑。又
    被告行為後，刑法第四十一條業已修正，並於九十年一月十
    日經總統公布，於九十年一月十二日生效，茲比較新舊法文
    修正之結果，其中原舊法第四十一條「犯最重本刑為三年以
    下有期徒刑以下刑之罪，而受六月以下有期徒刑或拘役之宣
    告，因身體、教育、職業或家庭之關係，執行顯有困難，得
    以一元以上三元以下折算一日，易科罰金」之規定，已經修
    正之新法擴大得易科罰金之範圍，凡「所犯最重本刑為五年
    以下有期徒刑之罪」，符合前開與舊法相同之其他要件下，
    即得易科罰金。然本件被告所犯刑法第二百十六條、第二百
    十五條行使業務上登載不實文書罪，為最重本刑三年以下有
    期徒刑之罪，不論依修正前刑法第四十一條規定或修正後刑
    法第四十一條第一項規定，均得易科罰金，適用新法對被告
    並無不利，爰依刑法第二條第一項前段規定，適用裁判時之
    新法，宣告易科罰金之折算標準。至被告所行使之業務上登
    載不實之文書即各類所得稅扣繳暨免扣繳憑單及八十七年度
    勒義公司營利事業所得稅結算申報書，雖均係被告犯本罪所
    用之物，惟業經被告行使而為財政部臺北市國稅局所有，已
    非被告所有，爰不予宣告沒收，附此敘明。
三、末以，起訴書雖認被告另涉刑法第二百十七條第一項偽造印
    章罪嫌，與稅捐稽徵法第四十一條納稅義務人以不正當方法
    逃漏稅捐罪嫌，惟查：被告雖坦承偽造甲○○印章，惟此部
    分僅有被告之自白，查無其他證據可資佐證；又依卷附財政
    部臺北市國稅局九十三年一月八日財北國稅審三字第０九三
    ０二一一五０二號函：「勒義興業有限公司八十七年度營利
    事業所得稅經依所得稅法第八十三條規定按同業利潤標準核
    定，因此，若虛報甲○○薪資十五萬元屬實，仍無逃漏營利
    事業所得稅額。」（本院九十二年度訴字第一九九九號卷第
    十二頁）所載，不足認定有逃漏稅捐之事實，是尚無證據堪
    以佐認被告有何偽造印章及逃漏稅捐之犯行。此部分並經蒞
    庭檢察官當庭減縮起訴事實及所犯法條，本院自無庸論科，
    附此敘明。
據上論斷，應依刑事訴訟法第二百九十九條第一項前段，刑法第
二條第一項前段、第二百十六條、第二百十五條、第四十一條第
一項前段，罰金罰鍰提高標準條例第一條前段、第二條，判決如
主文。
本案經檢察官廖舒屏到庭執行職務
中　　華　　民　　國　　94　　年　　9 　　月　　20　　日
　　　　　　　　　刑事第三庭    法　官　胡宗淦
以上正本證明與原本無異。
如不服本判決，應於判決送達後10日內向本院提出上訴狀（應抄
附繕本）。告訴人或被害人如對於本判決不服者，應具備理由請
求檢察官上訴，其上訴期間之計算係以檢察官收受判決正本之日
期為準。
　　　　　　　　　　　　　　　　書記官　張耀鴻
中　　華　　民　　國　　94　　年　　9　 　月　　22　　日
附錄法條：
中華民國刑法第215條
(業務上文書登載不實罪)
從事業務之人，明知為不實之事項，而登載於其業務上作成之文
書，足以生損害於公眾或他人者，處三年以下有期徒刑、拘役或
五百元以下罰金。
中華民國刑法第216條
(行使偽造變造或登載不實之文書罪)
行使第210條至第215條之文書者，依偽造、變造文書或登載不實
事項或使登載不實事項之規定處斷。
